臺灣板橋地方法院刑事判決　　　　　　　96年度易字第1414號
公　訴　人　臺灣板橋地方法院檢察署檢察官
被　　　告　甲○○
上列被告因違反毒品危害防制條例案件，經檢察官提起公訴（96
年度毒偵字第2765號）暨移送併案審理（96年度毒偵字第3318號
、96年度毒偵字第3674號、96年度毒偵字第4955號），本院受理
後被告為有罪之陳述，改行簡式審判程序，判決如下：
    主  文
甲○○施用第二級毒品，累犯，處有期徒刑壹年肆月。扣案之第
二級毒品甲基安非他命合計淨重壹點壹柒公克、內有無法析離之
微量第二級毒品甲基安非他命殘渣之塑膠袋貳個，均沒收銷燬；
吸食器壹組、玻璃球壹個，均沒收。
    事  實
一、甲○○前於民國88年間因施用毒品案件，經本院以88年度毒
    聲字第883 號裁定送觀察、勒戒後，認無繼續施用毒品之傾
    向，經臺灣板橋地方法院檢察署檢察官於88年3 月9 日以88
    年度偵字第4018號為不起訴處分確定。又於93年間因犯家庭
    暴力之傷害、恐嚇、違反保護令等罪，經臺灣士林地方法院
    於93年3 月2 日以92年度易字第717 號分別判處有期徒刑七
    月（家庭暴力之傷害部分）、五月（恐嚇部分）、三月（違
    反保護令部分），於93年5 月17日確定；又於同年間因犯傷
    害罪，經臺灣臺北地方法院於93年3 月12日以92年度易字第
    2245號判處有期徒刑四月，於93年5 月6 日確定；再於同年
    間因犯竊盜罪，經本院於93年8 月23日以93年度訴字第193
    號判處有期徒刑十月，於93年9 月20日確定；又於同年間因
    施用毒品案件，經本院以93年毒聲字第48號裁定送勒戒處所
    觀察、勒戒，嗣雖因93年1 月9 日因法律修正報結，惟關於
    聲請簡易判決處刑部分則經本院於94年1 月11日以93年度簡
    字第5308號判處有期徒刑五月，於94年2 月14日確定，上開
    案件罪刑，再經本院以94年度聲字第534 號裁定應執行有期
    徒刑二年六月確定，於95年10月26日假釋出監並付保護管束
    ，迄95年12月26日縮刑期滿假釋未經撤銷以已執行論（於本
    件構成累犯）。猶不知悔改，復基於施用第二級毒品甲基安
    非他命之犯意，自96年4 月3 日晚上7 時許起至96年6 月28
    日下午5 時許，在臺北縣三重市○○路○ 段8 巷13號及同縣
    市○○路之友人住處、正義公園廁所內、仁壽街51號2 樓等
    地，以吸食器點火燒烤後吸食煙霧之方式，陸續施用第二級
    毒品甲基安非他命多次，期間約一天施用一、二次。嗣先後
    於(一)96年4 月3 日晚上10時許，在臺北縣三重市○○路○ 段
    8 巷13號為警查獲；(二)96年4 月19日晚上8 時5 分許，在臺
    北縣三重市○○街166 號前為警查獲，並當場扣得其所有供
    己施用之第二級毒品甲基安非他命淨重0.17公克；(三)96年5
    月9 日下午3 時30分許，在臺北縣三重市○○街7 巷14號前
    為警查獲，並當場扣得其所有供己施用之第二級毒品甲基安
    非他命淨重0.3 公克；(四)96年6 月28日晚上9 時許，在臺北
    縣三重市○○街51號2 樓為警查獲，並當場扣得其所有供己
    施用之第二級毒品甲基安非他命淨重0.7 公克、內有無法析
    離之微量第二級毒品甲基安非他命殘渣之塑膠袋二個、吸食
    器一組及玻璃球一個，且均經警採尿驗悉。
二、案經臺北縣政府警察局三重分局報請臺灣板橋地方法院檢察
    署檢察官偵查起訴暨移送併案審理，經本院改以簡式審判程
    序審理。
    理  由
一、訊據被告甲○○於本院審理時對其於上揭時、地多次施用第
    二級毒品甲基安非他命之犯行，業已坦承不諱。又被告經警
    詢問後所採集之尿液經送檢驗結果，呈施用第二級毒品甲基
    安非他命之陽性反應，有臺灣檢驗科技股份有限公司於96年
    4 月18日、96年5 月7 日、96年5 月25日、96年7 月12日出
    具之濫用藥物尿液檢驗報告各一件附卷可稽。而於上述96年
    4 月19日、96年5 月9 日、96年6 月28日為警分別查獲扣案
    之透明結晶三包，經送鑑驗結果，確係第二級毒品甲基安非
    他命成分，各淨重0.17公克、0.3 公克、0.7 公克，合計淨
    重1.17公克，有臺北縣政府警察局永和分局查獲涉毒品危害
    防制條例毒品初步鑑驗報告單及臺灣檢驗科技股份有限公司
    於96年5 月14日、96年7 月13日出具之濫用藥物檢驗報告各
    一件附卷足佐。復有被告所有內有無法析離之微量第二級毒
    品甲基安非他命殘渣之塑膠袋二個及其所有供己施用毒品所
    用之吸食器一組、玻璃球一個扣案足證。再者，被告前於88
    年間因施用毒品案件，經本院以88年度毒聲字第883 號裁定
    送觀察、勒戒後，認無繼續施用毒品之傾向，經臺灣板橋地
    方法院檢察署檢察官於88年3 月9 日以88年度偵字第4018號
    為不起訴處分確定。又於93年間因施用毒品案件，經本院以
    93年毒聲字第48號裁定送勒戒處所觀察、勒戒，嗣雖因93年
    1 月9 日因法律修正報結出所（非執行完畢釋放），關於聲
    請簡易判決處刑部分則經本院於94年1 月11日以93年度簡字
    第5308號判處有期徒刑五月，於94年2 月14日確定，經與前
    案罪刑合併執行，於95年10月26日假釋出監並付保護管束，
    迄95年12月26日縮刑期滿假釋未經撤銷以已執行論，此有臺
    灣高等法院被告前案紀錄表附卷可按，從而本件雖係在觀察
    、勒戒執行完畢釋放後五年以後所為犯行，但被告已於五年
    內再犯施用毒品案件，且經裁判確定，顯見其再犯率甚高，
    原實施觀察、勒戒或強制戒治，已無法收其實效，而無五年
    戒斷期之存在，自無再經觀察、勒戒及強制戒治之必要，應
    由檢察官逕行起訴（最高法院95年度臺非字第59號、95年度
    臺非字第65號判決要旨參照）。綜上，足認被告自白與事實
    相符，罪證明確，犯行洵堪認定。
二、查甲基安非他命係毒品危害防制條例第2 條第2 項第2 款所
    列之第二級毒品。核被告所為，係犯毒品危害防制條例第10
    條第2 項之施用第二級毒品罪。被告於施用毒品甲基安非他
    命而持有該毒品之低度行為，為施用之高度行為所吸收，不
    另論罪。按刑法修正條文於94年2 月2 日經總統公布，並自
    95年7 月1 日起施行，其中原刑法第56條之連續犯規定業經
    刪除，即修正後之刑法已無連續犯得論以裁判上一罪之情形
    ，參照該修正條文之立法理由，即修正條文說明謂「至連續
    犯廢除後，對於部分習慣犯，例如竊盜、吸毒等犯罪，是否
    會因適用數罪併罰而使刑罰過重產生不合理之現象一節，在
    實務上應可參考德、日等國之經驗，委由學界及實務以補充
    解釋之方式，發展接續犯之概念，對於合乎『接續犯』或『
    包括的一罪』之情形，認為構成單一之犯罪，以限縮數罪併
    罰之範圍，用以解決上述問題。」等語，則依前揭修法意旨
    ，於修正刑法施行後，自應就多次施用毒品之犯罪重新檢討
    是否合乎『接續犯』或『包括的一罪』之情形，其中屬包括
    一罪概念中之「集合犯」，係立法者在犯罪構成要件所描述
    及預設之該當行為，本身即具有不斷反覆實施之特性，而是
    否為集合犯之判斷標準，其一類型係從法條文義即可得知，
    如「收集」國防機密罪、「收集」偽造通用貨幣罪，由法條
    所規定「收集」之文義，即知「收集」之行為具有不斷實施
    之特性；另一集合犯之類型，則係由構成要件規範目的與日
    常生活經驗之典型違犯型態加以判斷，例如基於吸毒成癮之
    道理，再衡諸法院實務經驗，反覆成習之多次施用毒品舉止
    ，實係施用毒品罪違犯之常態與典型，則行為人反覆多次之
    施用毒品行為，即係犯單一施用毒品罪之集合犯行為，應論
    以一罪（同此見解者，參張淳淙，「從刑法修正論行為之罪
    數」，刊載於司法周刊1286期司法文選別冊；林鈺雄，「跨
    連新舊法之施用毒品行為─兼論行為單數與集合犯、接續犯
    概念之比較」，刊載於臺灣本土法學雜誌，第84期，頁141
    以下）。本件被告自96年4 月3 日晚上7 時許起至96年6 月
    28日下午5 時許止，約一天施用第二級毒品甲基安非他命一
    、二次之犯行，既經被告於本院審理時供認明確（見本院96
    年6 月26日審判筆錄第2 頁、本院96年8 月21日審判筆錄第
    2 頁），衡諸吸毒者常對毒品產生耐藥性、依賴性，反覆多
    次施用毒品舉止，實係施用毒品罪違犯之常態與典型，再參
    以被告於相近之時間內先後四次經警採集尿液送驗結果，亦
    均呈施用毒品甲基安非他命陽性反應，是被告反覆多次之施
    用毒品行為，顯係犯單一施用毒品罪之集合犯，應論以一罪
    ，事屬同一案件，公訴意旨雖未敘及被告於96年4 月4 日為
    警採尿後至同年6 月28日止之施用第二級毒品甲基安非他命
    犯行，然此部分經臺灣板橋地方法院檢察署檢察官移送併案
    審理，核與起訴之犯罪事實既具實質上一罪關係，應為起訴
    效力所及，本院自得併予審究。又查被告曾於93年間因犯家
    庭暴力之傷害、恐嚇、違反保護令等罪，經臺灣士林地方法
    院於93年3 月2 日以92年度易字第717 號分別判處有期徒刑
    七月（家庭暴力之傷害部分）、五月（恐嚇部分）、三月（
    違反保護令部分），於93年5 月17日確定；又於同年間因犯
    傷害罪，經臺灣臺北地方法院於93年3 月12日以92年度易字
    第2245號判處有期徒刑四月，於93年5 月6 日確定；再於同
    年間因犯竊盜罪，經本院於93年8 月23日以93年度訴字第19
    3 號判處有期徒刑十月，於93年9 月20日確定；又於同年間
    因施用毒品案件，經本院於94年1 月11日以93年度簡字第53
    08號判處有期徒刑五月，於94年2 月14日確定，上開案件罪
    刑，再經本院以94年度聲字第534 號裁定應執行有期徒刑二
    年六月確定，於95年10月26日假釋出監並付保護管束，迄95
    年12月26日縮刑期滿假釋未經撤銷以已執行論，有臺灣高等
    法院被告前案紀錄表在卷可按，其於有期徒刑執行完畢後五
    年內，故意再犯本案之罪，係屬累犯，應依刑法第47條第1
    項規定加重其刑。爰審酌被告年值青壯，不思尋求正當之身
    心發展，前曾有毒品前科，仍不知警惕，竟又施用足以導致
    精神障礙、性格異常，甚至造成生命危險之毒品，戕害一己
    之身心健康，對社會治安可能之危害程度非微，惟其於犯罪
    後尚能坦承犯行等一切情狀，量處如主文所示之刑，以示懲
    儆。
三、扣案之第二級毒品甲基安非他命三包，各淨重0.17公克、0.
    3 公克及0.7 公克，合計淨重1.17公克，均係查獲之毒品；
    內有無法析離之微量第二級毒品甲基安非他命殘渣之塑膠袋
    二個，應概認屬查獲之毒品，不問屬於犯人與否，應依毒品
    危害防制條例第18條第1 項前段規定，併予宣告沒收銷燬。
    又扣案之吸食器一組、玻璃球一個，均係被告所有且供本件
    施用毒品犯罪所用之物，業經被告供認在卷，爰依刑法第38
    條第1 項第2 款規定，均併予宣告沒收。
據上論斷，應依刑事訴訟法第273 條之1 第1 項、第299 條第1
項前段，毒品危害防制條例第10條第2 項、第18條第1 項前段，
刑法第11條前段、第47條第1 項、第38條第1 項第2 款，判決如
主文。
本案經檢察官蔡元仕到庭執行職務
中　　華　　民　　國　　96　　年　　9 　　月　　4 　　日
                    刑事第一庭    法  官  張江澤
以上正本證明與原本無異。
如不服本判決，應於判決送達後十日內，向本院提出上訴狀。
                                  書記官  林怡秀
中　　華　　民　　國　　96　　年　　9 　　月　　4 　　日
附錄本案論罪科刑法條全文：
毒品危害防制條例第10條
施用第一級毒品者，處六月以上五年以下有期徒刑。
施用第二級毒品者，處三年以下有期徒刑。
